【裁判字號】    96,交易,722
【裁判日期】    970512
【裁判案由】    公共危險
【裁判全文】
臺灣臺北地方法院刑事判決             96年度交易字第722號
公  訴  人  臺灣臺北地方法院檢察署檢察官
被      告  甲○○
                    （另案在臺灣臺北監獄執行中）
上列被告因公共危險案件，經檢察官提起公訴（96年度偵字第21
835 號），嗣被告於準備程序中就被訴事實為有罪之陳述，經當
庭裁定改用簡式審判程序，本院判決如下：
    主  文
甲○○服用酒類，不能安全駕駛動力交通工具而駕駛，累犯，處
有期徒刑捌月。
    事  實
一、甲○○曾於民國88年間，因酒醉駕車案件，經臺灣高雄地方
    法院以88年度旗簡字第110 號判決判處拘役50日確定，於88
    年12月25日執行完畢；又於92年間，因酒醉駕車案件，經本
    院臺北簡易庭以92年度北交簡字第2512號判處罰金23,000元
    ，並經本院以92年度交簡上字第221 號判決駁回其上訴確定
    ，已於93年11月9 日繳清罰金執行完畢；再於95年間，因酒
    醉駕車案件，經臺灣臺中地方法院以95年度易字第795 號判
    決判處有期徒刑2 月確定，已於96年4 月11日縮刑期滿執行
    完畢；復於95年間，因酒醉駕車案件，經臺灣彰化地方法院
    北斗簡易庭以95年度斗交簡字第167 號判決判處拘役30日，
    並經臺灣彰化地方法院以95年度交簡上字第52號判決駁回上
    訴確定，再經臺灣彰化地方法院以96年度聲減字第2494號裁
    定減為拘役15日確定，尚未執行完畢；再因酒醉駕車案件，
    經臺灣臺南地方法院以96年度交易字第7 號判決判處有期徒
    刑10月，減為有期徒刑5 月確定，尚未執行完畢；復因酒醉
    駕車案件，經本院於以96年度交易字第375 號判決判處有期
    徒刑10月，並經臺灣高等法院以96年度交易字第304 號判決
    駁回其上訴確定，尚未執行完畢。竟仍不知悔改，於96年9
    月27日凌晨3 時30分至40分許，在不詳地點飲用啤酒2 瓶後
    ，明知其已因服用酒類達不能安全駕駛動力交通工具之程度
    ，仍騎乘車牌號碼QWI -800號輕型機車上路，嗣於同日3 時
    46分許，在臺北市○○○路○ 段102 號前為警攔查施以呼氣
    酒精濃度測試，測得其呼氣中所含酒精濃度高達每公升0.90
    毫克，因而查知上情。
二、案經臺北市政府警察局大安分局報告臺灣臺北地方法院檢察
    署檢察官偵查起訴，嗣於本院準備程序進行中，甲○○就被
    訴事實為有罪之陳述，經裁定改行簡式審判程序。
    理  由
一、訊據被告甲○○對於上揭犯罪事實均坦承不諱，並有酒精測
    試濃度表1 紙（見臺灣臺北地方法院檢察署96年度偵字第21
    835 號卷，下稱偵卷第11頁）、刑法第一百八十五條之三案
    件測試觀察紀錄表1 紙（見偵卷第14頁）、生理平衡檢測表
    1 紙（見偵卷第13頁）、舉發違反道路交通管理事件通知單
    影本1 紙（見偵卷第11頁）等件在卷可證，是被告前開任意
    性自白有上開證據足資佐證，堪認與事實相符，應予採信。
    且按刑法第185 條之3 所規定服用酒類，不能安全駕駛動力
    交通工具而駕駛者，應負刑事責任，揆其立法目的在藉抽象
    危險犯之犯罪構成要件，以嚇阻酒後駕車者對道路交通安全
    之危害，本不以發生實害為必要。而所謂不能安全駕駛之認
    定，並無一定之數值可供界定，而係由法院以一般社會通念
    之客觀標準，足生公共危險時即足。目前行政機關所採取締
    酒後駕車之參考標準，係依法務部於88年5 月10日邀集司法
    院刑事廳、交通部、行政院衛生署、內政部警政署及中央警
    察大學等機關開會，所為凡呼氣酒精濃度逾每公升含0.55毫
    克時，即屬不能安全駕駛之決議。上開會議決議本身固僅屬
    檢警取締酒後駕車之參考，尚無拘束法院之效力，惟以上開
    會議決議所採之標準，係參考美國、德國及日本等國家所進
    行之酒精濃度與精神狀態之測試實驗，亦即各項實驗均發現
    凡呼氣中酒精濃度達每公升0.55毫克時，就人之生理方面，
    已產生視覺反應遲鈍、影像不能集中、同時不能看清前方路
    況及車旁照後鏡等狀況，及駕駛能力已受有影響、肇事率已
    為一般人正常人之10倍之事實。而被告經警攔檢測試其呼氣
    中酒精濃度每公升高達0.90毫克，是依據上開說明，被告確
    有於飲用酒類後，已達不能安全駕駛動力交通工具而仍然駕
    駛之犯行。從而，本件事證明確，被告犯行已堪認定，應依
    法論科。
二、查被告行為後，刑法第185 條之3 已於97年1 月2 日修正公
    布，並於97年1 月4 日施行，被告行為時即修正前刑法第18
    5 條之3 規定：「服用毒品、麻醉藥品、酒類或其他相類之
    物，不能安全駕駛動力交通工具而駕駛者，處1 年以下有期
    徒刑、拘役或3 萬元以下罰金。」，再依95年6 月14日增訂
    公布之刑法施行法第1 條之1 規定：「中華民國94年1 月7
    日刑法修正施行後，刑法分則編所定罰金之貨幣單位為新臺
    幣。94年1 月7 日刑法修正時，刑法分則編未修正之條文定
    有罰金者，自94年1 月7 日刑法修正施行後，就其所定數額
    提高為30倍。但72年6 月26日至94年1 月7 日新增或修正之
    條文，就其所定數額提高為3 倍」，而刑法第185 條之3 係
    8 8 年4 月21日增訂公布，是依上開刑法施行法之規定，被
    告行為時之刑法第185 條之3 罰金刑之最高刑應係新臺幣9
    萬元；又修正後刑法第185 條之3 係規定「服用毒品、麻醉
    藥品、酒類或其他相類之物，不能安全駕駛動力交通工具而
    駕駛者，處1 年以下有期徒刑、拘役或科或併科15萬元以下
    罰金」（依上開刑法施行法第1 條之1 第1 項規定，罰金刑
    之貨幣單位為新臺幣，即「科或併科新臺幣15萬元以下罰金
    」），經比較修正前後之規定，應以被告行為時即修正前之
    刑法第185 條之3 規定對被告較有利，應適用修正前之規定
    處罰。
三、核被告所為係犯修正前刑法第185 條之3 服用酒類不能駕駛
    動力交通工具而駕駛之公共危險罪。又被告曾於95年間因犯
    公共危險案件，經臺灣臺中地方法院以95年度易字第795 號
    判決判處有期徒刑2 月確定，已於96年4 月11日縮刑期滿執
    行完畢等情，有臺灣高等法院被告前案紀錄表在卷足徵（見
    本院卷第4 頁至第6 頁），是被告於前次有期徒刑之執行完
    畢後，5 年以內故意再犯本件有期徒刑以上之罪，為累犯，
    應依刑法第47條第1 項規定，加重其刑。爰審酌被告前曾於
    88年間，因酒醉駕車案件，經臺灣高雄地方法院以88年度旗
    簡字第110 號判決判處拘役50日確定，於88年12月25日執行
    完畢；又於92年間，因酒醉駕車案件，經本院臺北簡易庭以
    92年度北交簡字第2512號判處罰金23,000元，並經本院以92
    年度交簡上字第221 號判決駁回其上訴確定，已於93 年11
    月9 日繳清罰金執行完畢；再於95年間，因酒醉駕車案件，
    經臺灣臺中地方法院以95年度易字第795 號判決判處有期徒
    刑2 月確定，已於96年4 月11日縮刑期滿執行完畢；復於95
    年間，因酒醉駕車案件，經臺灣彰化地方法院北斗簡易庭以
    95年度斗交簡字第167 號判決判處拘役30日，並經臺灣彰化
    地方法院以95年度交簡上字第52號判決駁回上訴確定，再經
    臺灣彰化地方法院以96年度聲減字第2494號裁定減為拘役15
    日確定，尚未執行完畢；再因酒醉駕車案件，經臺灣臺南地
    方法院以96年度交易字第7 號判決判處有期徒刑10 月 ，減
    為有期徒刑5 月確定，尚未執行完畢；復因酒醉駕車案件，
    經本院於以96年度交易字第375 號判決判處有期徒刑10月，
    並經臺灣高等法院以96年度交易字第304 號判決駁回其上訴
    確定，尚未執行完畢等情，此均有前揭臺灣高等法院被告全
    國前案紀錄表及上開各案件之判決書等件在卷可稽，是被告
    多次飲用酒類達不能安全駕駛動力交通工具程度而駕駛，而
    酒精成分對人之意識能力具有不良影響，超量飲酒後會導致
    對週遭事務之辨識及反應能力較平常狀況薄弱，被告服用酒
    類達平衡感、穩定性、控制力、注意力、駕駛能力均降低、
    意識模糊不清、嚴重不能安全駕駛之程度，猶心存僥倖，執
    意駕駛動力交通工具，對一般往來之人車均生高度危險性，
    罔顧他人生命、身體、健康、財產安全，惡性非輕，惟此次
    犯後坦承犯行、非無悔意，且並未因酒後駕車肇事致人死傷
    或發生任何財產損失，暨被告領有臺北市政府94年2 月2 日
    核發之中華民國身心障礙手冊等一切情狀，量處如主文所示
    之刑，以資懲儆。
四、另公訴人雖請求依刑法第89條第1 項規定令被告於刑之執行
    前入相當處所施以禁戒云云。然因酗酒而犯罪者，須足認被
    告已酗酒成癮，並有再犯之虞，始得依刑法第89條第1 項規
    定，於刑之執行前令被告入相當處所施以禁戒，此見該條規
    定甚明。而所謂酒癮，係指慢性而長期性無法自制的飲酒。
    屬一種病態性的飲酒，造成酒精依賴和濫用。通常為維持日
    常工作而天天喝酒，無法停止或減量，喝醉後1 、2 天仍處
    於酩酊狀態，並有健忘的現象，引發社會適應困難。本件被
    告雖有前開多次酒後駕車前科紀錄，但其時間係分佈於88年
    間1 次，於92年間1 次，自95年起至96年止合計5 次（含本
    件），尚難以此遽認被告已酗酒成癮。並被告於本院審理時
    陳稱：現在並不會想喝酒，當時係因為工作跑業務之關係，
    才會喝酒等語（見本院卷第61頁），且被告於本院審理時意
    識清楚，對於案情亦能交待，尚無喝酒後1 、2 天仍處於酩
    酊狀態、健忘等社會適應困難或依賴酒精之情狀，故亦難逕
    認被告有酗酒成癮之情狀。此外，復查無其他積極證據，足
    認被告已酗酒成癮，自無從依刑法第89條第1 項規定，令被
    告入相當處所施以禁戒，附此敘明。
五、據上論斷，依刑事訴訟法第284 條之1 、第273 條之1 第1
    項、第299 條第1 項前段，刑法第2 條第1 項前段、第47條
    第1 項，修正前刑法第185 條之3 ，刑法施行法第1 條之1
    ，判決如主文。
本案經檢察官郭瑜芳到庭執行職務
中    華    民    國    97    年     5    月    12    日
                  刑事第二庭  法  官 葉力旗
上正本證明與原本無異。
如不服本判決，應於判決送達後10日內向本院提出上訴狀（應抄
附繕本）。
                              書記官 林碧華
中    華    民    國    97    年    5     月    12    日
附錄本案論罪科刑法條全文
修正前刑法第185條之3
服用毒品、麻醉藥品、酒類或其他相類之物，不能安全駕駛動力
交通工具而駕駛者，處1年以下有期徒刑、拘役或3萬元以下罰金
。


司法院資訊處製作；財團法人民間司法改革基金會備份。
